【裁判字號】    90,訴,696
【裁判日期】    900511
【裁判案由】    違反電信法等
【裁判全文】
灣高雄地方法院刑事判決                            九十年度訴字第六九六號
    公  訴  人  臺灣高雄地方法院檢察署檢察官
    被      告  丁○○
    被      告  甲○○
    被      告  乙○○
右列被告因違反電信法等案件，經檢察官提起公訴（民國八十九年度偵字第一七一二
０號），本院判決如左：
    主  文
丁○○、甲○○連續以詐術得財產上不法之利益，各處拘役貳拾日，如易科罰金，均
以參佰元折算壹日。均緩刑貳年。
乙○○幫助以詐術得財產上不法之利益，處拘役壹拾日，如易科罰金，以參佰元折算
壹日。緩刑貳年。
    事  實
一、乙○○於民國八十八年間某日，在高雄市楠梓區右昌地區，拾獲由不詳姓名人士
    盜拷自丙○○向中華電信股份有限公司（以下簡稱中華電信公司）所申請使用之
    000000000號行動電話之摩扥羅拉行動電話一具，竟意圖為自己不法之
    所有，將該行動電話機侵占入己；並基於幫助他人盜用行動電話通信設備之犯意
    ，於同年七月間在高雄市○○區○○街三三二巷二號自宅前將該手機交付予朋友
    張俊凱及同來之丁○○；而丁○○基於意圖為自己不法利益之概括犯意，自八十
    八年十月十七日起，至同年十一月二十日止，連續持該行動電話，在不詳地點，
    撥打（０七）0000000、000000000等電話號碼予其兄及友人等
    聯絡多次，使中華電信公司陷於錯誤，誤認係合法租用人而予撥接，而連續獲得
    免費使用之財產上不法利益共約新台幣（下同）三千六百八十三元。期間丁○○
    並將該手機借予甲○○，而甲○○亦基於意圖為自己不法利益之概括犯意，自八
    十八年十月十九日起，至同年十月三十一日止，連續持該行動電話，在苗栗工地
    ，撥打0000000000等電話號碼予其友人等聯絡多次，使中華電信公司
    亦陷於錯誤，誤認係合法租用人而予撥接，而連續獲得免費使用之財產上不法利
    益共約三百七十九元，嗣因丙○○於八十八年十一月間收受中華電信公司電話帳
    單後，發覺有異，向中華電信公司申報並為警循線查獲。
二、案經交通部電信總局函送台灣高雄地方法院檢察署檢察官偵查起訴。
    理  由
一、訊據被告乙○○、丁○○、甲○○對於分別在右揭時、地拾獲盜拷之行動電話並
    交付友人使用、及撥打行動電話之事實坦承不諱，核與被害人丙○○於警局之指
    訴情節相符（見警訊卷第十三頁），並與卷附通話明細清單部分通話號碼相符，
    堪認被告前揭自白與事實相符。又被告丁○○、甲○○所盜撥之電話費用，分別
    共計約三千六百八十三元、三百七十九元，有通話明細清單可參，此為被告丁○○、甲○○詐得不法利益之數額；此外，復有行動電話被盜用申報書各一份附卷
    可稽，是本件事證明確，被告三人犯行洵足認定，應依法論科。
二、核被告乙○○所為，係犯刑法第三百三十七條之侵占遺失物罪、第三百三十九條
    第二項之詐欺得利罪。被告丁○○、甲○○所為，係犯刑法第三百三十九條第二
    項之詐欺得利罪。又被告乙○○以幫助被告丁○○為上開詐欺得利犯行之意思，
    參與該罪構成要件外之行為，為幫助犯，爰依刑法第三十條第二項之規定，按正
    犯之刑減輕之，其所犯二罪間，有方法結果之牽連犯關係，應從重依幫助詐欺得
    利罪處斷。公訴人就被告乙○○侵占遺失物部分雖漏未引用起訴法條，然起訴事
    實已載明明確，且屬裁判上一罪之關係，本院自應予以審理。再被告丁○○、甲○○先後多次盜撥他人行動電話之犯行，時間緊接、方法相同，所犯又係構成要
    件相同之罪名，顯係基於概括犯意為之，應依連續犯規定論以一罪，並加重其刑
    。公訴人雖認被告乙○○拾獲電話後，以幫助之意思交付他人盜用，而被告丁○○、甲○○則加以盜用，均係犯電信法第五十六條第一項之罪云云。惟查：被告
    拾獲之行動電話，並非被害人丙○○所有，此業經丙○○於警訊時陳述明確（見
    警訊卷第十三頁反面）；又按電信法第五十六條第一項規定「意圖為自己或第三
    人不法之利益，以有線、無線或其他電磁方式，盜接或盜用他人電信設備通信‧
    ‧‧」，係指以有線、無線或其他電磁方式盜接或知他人製造、變造電信器材或
    為前開盜接而為盜用者而言，被告乙○○所交予被告丁○○使用之行動電話既係
    因拾獲而得，尚難認其就該電話係盜拷為知悉，且被告三人亦均同稱不知該行動
    電話為盜拷之行動電話，故被告丁○○、甲○○前開行為實與一般盜撥他人電話
    使用之情形無異，自僅應論以刑法第三百三十九條第二項之詐欺得利罪，公訴意
    旨論以電信法第五十六條第一項之罪，尚有未洽，惟其社會基本事實相同，本院
    自應予審理，並變更起訴法條。爰審酌被告三人犯罪動機、目的、手段、所生危
    害、犯罪所得利益不高、情節輕微、犯後坦承犯行等一切情狀，分別量處如主文
    所示之刑。又被告三人於犯罪後，刑法第四十一條於九十年一月四日修正，並於
    同月十日公布施行，有關易科罰金之部分，範圍擴大為最重本刑五年以下有期徒
    刑之罪，而被告三人所犯之詐欺得利罪，其最重本刑為五年以下有期徒刑之罪，
    兩相比較後，依刑法第二條第一項前段之規定，應適用裁判時之刑法第四十一條
    第一項規定，並均諭知易科罰金之折算標準。再查被告三人均未曾受有期徒刑以
    上刑之宣告，有臺灣高雄地方法院檢察署刑案查註記錄表附卷可按，因一時失慮
    ，偶罹刑典，事後均已坦承犯行，深具悔意，經此刑之宣告後，應知警惕，當無
    再犯之虞，是所宣告之刑，本院認均以暫不執行為適當，爰併均諭知緩刑二年，
    以勵自新。
據上論斷，應依刑事訴訟法第二百九十九條第一項前段、第三百條、刑法第三十條第
一項前段、第五十六條、第三百三十九條第二項、第三百三十七條、第五十五條、第
四十一條第一項、第二條第一項前段、第七十四條第一款，罰金罰鍰提高標準條例第
一條前段、第二條，判決如主文。
中      華      民      國      九十      年      五    月      十一    日
                                  臺灣高雄地方法院刑事第四庭
                                      法  官  楊  國  祥
右為正本，係照原本作成，證明與原本無異。
如不服本判決，應於送達後十日內，向本院提出上訴狀。
                                      書記官  陳  怡  真
中      華      民      國      九十      年      五      月  十一      日
附錄本判決論罪之法條：
刑法第三百三十九條第二項
意圖為自己或第三人不法之所有，以詐術使人將本人或第三人之物交付者，處五年以
下有期徒刑、拘役或科或併科一千元以下罰金。
以前項方法得財產上不法之利益或使第三人得之者亦同。


司法院資訊處製作；財團法人民間司法改革基金會備份。
